臺灣高等法院高雄分院刑事裁定　　　　　 100年度抗字第58號
抗　告　人
即受刑人　　李文治
上列抗告人因聲明異議案件，不服臺灣高雄地方法院中華民國10
0 年2 月16日裁定（100 年度聲字第120 號），提起抗告，本院
裁定如下：
    主  文
原裁定撤銷。
臺灣高雄地方法院檢察署檢察官99年8 月24日98年執減更山字第
97號之5 執行指揮書應予撤銷。
    理  由
一、本件抗告人聲請暨抗告意旨略以：抗告人即受刑人李文治（
    下稱抗告人）因違反麻醉藥品管理條例等4 案件，經法院分
    別判處如附表編號1 至4 所示之刑確定。嗣因中華民國九十
    六年罪犯減刑條例施行，檢察官乃聲請就附表編號2 、3 所
    示之罪減刑後與附表編號4 所示不得減刑之罪，合併定刑，
    並經原審以98年度聲減字第19號合併定執行刑有期徒刑8 年
    10月確定（即附表編號5 ）；嗣異議人復向法院聲請就附表
    編號1 之罪為減刑之宣告，經本院以98年度聲減字第180 號
    裁定減為有期徒刑1 年4 月確定（即附表編號7 ）。然臺灣
    高雄地方法院檢察署執行檢察官98年執減更山字第97號之5
    執行指揮書竟違反刑法第79條之1 、行刑累進處遇條例施行
    細則第15條第1 項附表編號1 、行刑累進處遇條例第28條等
    規定，且悖離最高法院依據平等原則所為97年度台抗字第21
    4 、678 、747 、752 號、98年度台抗字第508 號等裁定意
    旨，以「原毒品二年八月部分已減刑為一年四月，因本件原
    已於95年9 月8 日執行完畢，經上級決議仍毋庸換發指揮書
    ，俟若受刑人假釋後如撤銷假釋，再依減刑後之刑期重新核
    算假釋殘刑即可。」惟抗告人所犯各罪均以接續執行、合併
    計算刑期及在監累進處遇、責任分數亦以將各罪之刑期合併
    計算在內，執行檢察官更將原本合併計算之刑期拆開，致抗
    告人在監累進處遇、責任分數得扣除先前執行二年八月後再
    重新計算刑期，等於抗告人先前執行二年八月部分不得列入
    假釋計算分數中，不利抗告人之執行。法律本有從新從輕之
    有利被告、受刑人之保障，而實務上依最高法院上開裁定意
    旨，亦均將之計入減刑及按各罪經減刑後再依接續執行計入
    原執行中扣除，無見到減刑後比沒減刑前所需執行刑期更長
    。祈請撤銷原裁定，就有利抗告人之執行方式，將原本先執
    行2 年8 月徒刑列入接續執行計算有利抗告人之執行。
二、經查：
（一）本件抗告人因附表編號1至4所示之案件，經法院分別判處
      如附表編號1 至4 所示之刑確定。嗣因中華民國九十六年
      罪犯減刑條例施行，檢察官乃聲請就附表編號2 、3 所示
      之罪減刑後與附表編號4 所示不得減刑之罪，合併定刑，
      並經原審法院以98年度聲減字第19號合併定執行刑有期徒
      刑8 年10月確定（即附表編號5 ）；異議人復向本院聲請
      就附表編號1 之罪為減刑之諭知，經本院以98年度聲減字
      第180 號裁定減為有期徒刑1 年4 月（即附表編號7 ）等
      情，有臺灣高等法院前案紀錄表、原審98年度聲減字第19
      號、本院98年度聲減字第180 號裁定附卷可憑。又檢察官
      於法院就附表編號1 之刑裁定減刑後，雖有撤銷原98年執
      減更山字第97號之1 指揮書（即附表編號6 ），另行換發
      98年執減更山字第97號之2 、之3 號指揮書（即附表編號
      7 ）；惟因異議人向原審法院就檢察官之98年執減更山字
      第97號之2 指揮書聲明異議，經原審法院以99年度聲字第
      51號裁定撤銷後，執行檢察官乃註銷前所為之附表編號7
      指揮書，另行換發98年執減更山字第97之4 號指揮書（即
      附表編號8(1)），嗣再註銷附表編號8(1)之指揮書，復行
      掣發98年執減更山字第97號之5 號指揮書（下稱系爭指揮
      書，即附表編號8 (2) ），而系爭指揮書之刑期起算日期
      與附表編號2 之執行指揮書同，如附表編號1 之罪刑未列
      入合併執行，並於備註欄註明「原毒品二年八月部分已減
      刑為一年四月，因本件原已於95年9 月8 日執行完畢，經
      上級決議仍毋庸換發指揮書，俟若受刑人假釋後如撤銷假
      釋，再依減刑後之刑期重新核算假釋殘刑即可。」此亦有
      上揭指揮書在卷可查。
（二）按中華民國九十六年罪犯減刑條例第13條第1 項規定：「
      減刑前已羈押之日數及已執行之刑期，均折抵或算入減刑
      後之刑期。但因折抵或算入而其刑期於減刑裁定達到監獄
      前已屆滿者，其超過部分不算入之。」本件抗告人附表編
      號1 之判決，雖因符合中華民國九十六年罪犯減刑條例之
      規定，經本院於98年11月30日裁定准予減刑如附表編號7
      ，惟於抗告人98年11月30日後某日收受上開減刑裁定前，
      該案已執行之刑期（即2年8月）已『屆滿』（與執行完畢
      不同），則依上開規定，其超過部分不算入之，即不得扣
      抵未執行完畢之他罪刑期（最高法院98年度台抗字第229
      號、99年度台抗字第887 號裁定意旨參照）。抗告人主張
      附表編號1 之罪刑應於94年5 月8 日執行完畢（即93年1
      月9 日＋1 年4 月＝94年5 月8 日），其餘之罪刑應自94
      年5 月9 日起接續執行，核與中華民國九十六年罪犯減刑
      條例第13條第1 項之規定不合，自無足取。
（三）惟依行刑累進處遇條例施行細則第15條第1 項規定：「對
      有二以上刑期之受刑人，應本分別執行合併計算之原則，
      由指揮執行之檢察官於執行指揮書上註明合併計算之刑期
      ，以定其責任分數」。依該規定，有二以上刑期之受刑人
      ，其刑期既合併計算，以定其責任分數，則依行刑累進處
      遇條例第28條之1 第1 項，就該責任分數計算所得縮短應
      執行之刑期，自亦合併計算。又「經縮短應執行之刑期者
      ，其累進處遇，應依其縮短後之刑期計算」，「受刑人經
      縮短刑期執行期滿釋放時，由典獄長將受刑人實際服刑執
      行完畢日期，函知指揮執行之檢察官」，同條第3 、4 項
      亦分別定有明文。足見有二以上刑期之受刑人，雖應分別
      執行，但由上開合併計算刑期、合併計算所得縮短應執行
      之刑期、累進處遇，依縮短後之刑期計算、縮短刑期執行
      期滿為實際服刑執行完畢日期觀之，實無從區分各項刑期
      執行完畢之日期。而應待全部刑期執行完畢，始能認為各
      項刑期已執行完畢（最高法院97年度台抗字第722 號、98
      年度台抗字第358 、508 、611 、630 、780 號等裁定意
      旨參照）。本件經核卷存臺灣高等法院被告前案紀錄表、
      原審98年度聲減字第19號、本院98年度聲減字第180 號裁
      定、臺灣高雄地方法院檢察署98年執減更山字第97號之1
      指揮書、98年執減更山字第97號之2 、之3 號指揮書、98
      年執減更山字第97之4 號指揮書、98年執減更山字第97號
      之5 號指揮書等資料顯示，本件抗告人除附表編號1 經減
      刑如附表編號7 之罪刑外，尚有如附表編號5 之罪刑（即
      編號2 與編號3 減刑後，與編號4 合併定執行刑為有期徒
      刑8 年10月），應合併執行，自不得逕認抗告人如附表編
      號1 或如附表編號7 之罪刑業已執行完畢。雖抗告人附表
      編號1 之判決，經減刑如附表編號7 ，其於該案已執行之
      刑期（即2 年8 月），如前所述，其超過部分，固不得扣
      抵未執行完畢之他罪刑期，惟此部分刑之執行，依上開行
      刑累進處遇條例施行細則第15條第1 項規定，仍應「本分
      別執行合併計算之原則，由指揮執行之檢察官於執行指揮
      書上註明合併計算之刑期，以定其責任分數」。況本件抗
      告人即受刑人李文治自93年1 月9 日發監執行迄今，未曾
      出監，始終在監執行（法務部矯正署屏東監獄100 年4 月
      8 日屏監宗總字第1001800150號函參照），惟臺灣高雄地
      方法院檢察署檢察官99年8 月24日98年執減更山字第97號
      之5 執行指揮書就此部分，並未本於分別執行合併計算之
      原則，由指揮執行之檢察官於執行指揮書上註明合併計算
      之刑期，而僅於備註欄註明「原毒品二年八月部分已減刑
      為一年四月，因本件原已於95年9 月8 日執行完畢，經上
      級決議仍毋庸換發指揮書，俟若受刑人假釋後如撤銷假釋
      ，再依減刑後之刑期重新核算假釋殘刑即可」等語，核與
      行刑累進處遇條例施行細則第15條第1 項之規定不合，自
      非適法。
三、原審以抗告人之異議為無理由，應予駁回，固非無見；惟原
    審未考量本件檢察官98年執減更山字第97號之5 執行指揮書
    並未本於分別執行合併計算之原則，於執行指揮書上註明前
    揭合併計算之刑期，核與行刑累進處遇條例施行細則第15條
    第1 項之規定不合之旨，尚有可議。抗告人所主張附表編號
    1 之罪刑應於94年5 月8 日執行完畢，其餘之罪刑應自94年
    5 月9 日起接續執行，雖無理由；惟其此部分之抗告則為有
    理由，自應由本院撤銷原裁定，將臺灣高雄地方法院檢察署
    檢察官99年8 月24日98年執減更山字第97號之5 執行指揮書
    予以撤銷，另由臺灣高雄地方法院檢察署檢察官為適法之處
    分。
四、據上論結，應依刑事訴訟法第413 條、第486 條，裁定如主
    文。
中    華    民    國  100    年    4     月     18    日
                 刑事第十庭    審判長法  官  陳中和
                                     法  官  林水城
                                     法  官  蔡國卿
以上正本證明與原本無異。
如不服本裁定應於送達後5 日內向本院提出再抗告狀。
中    華    民    國  100    年    4     月     18    日
                                     書記官  張明賢
附件：
 受刑人李文治執行案件一覽表
┌──┬───────┬────┬──────┬─────┬───────┐
│編號│判決或裁定案號│ 刑 期  │執行或指揮書│刑期起迄日│ 備  註       │
│    │及案由        │        │案號        │期        │              │
├──┼───────┼────┼──────┼─────┼───────┤
│ 1  │臺灣高等法院高│有期徒刑│高雄地檢92年│93.1.9起至│              │
│    │雄分院90年度上│2年8月  │度執緝山字第│95.9.8止  │              │
│    │更ㄧ字第400 號│        │1436之1號   │          │              │
│    │違反麻醉藥品管│        │            │          │              │
│    │理條例罪      │        │            │          │              │
├──┼───────┼────┼──────┼─────┼───────┤
│ 2  │高雄地院92年度│有期徒刑│高雄地檢92年│95.9.9起至│              │
│    │易緝字第175號 │6月     │度執山字第  │96.3.8止  │              │
│    │毒品危害防制條│        │9424之1號   │          │              │
│    │例罪          │        │            │          │              │
├──┼───────┼────┼──────┼─────┼───────┤
│ 3  │高雄地院93年度│有期徒刑│            │          │              │
│    │重訴字第15號脫│4月     │            │          │              │
│    │逃罪          │        │            │          │              │
│    │              │        │            │          │              │
├──┼───────┼────┼──────┼─────┼───────┤
│ 4  │高雄地院93年度│有期徒刑│高雄地檢95年│96.3.9起至│              │
│    │重訴字第15號毒│8年6月  │度執山字第  │104.9.8止 │              │
│    │品危害防制條例│        │8404號      │          │              │
│    │罪            │        │            │          │              │
├──┼───────┼────┼──────┼─────┼───────┤
│ 5  │高雄地院98年度│有期徒刑│高雄地檢98年│95.9.9起至│編號2與編號3減│
│    │聲減字第19號聲│8年10月 │度執減更山字│104.7.8止 │刑後，與編號4 │
│    │請減刑及定執行│        │第97號      │          │合併定執行刑  │
│    │刑案件        │        │            │          │              │
├──┼───────┼────┼──────┼─────┼───────┤
│ 6  │高雄地院98年度│        │高雄地檢98年│93.1.9起至│註銷98年度執減│
│    │聲字第80號、臺│        │度執減更山字│104.7.8止 │更山字第97號指│
│    │灣高等法院高雄│        │第97之1號   │          │揮書，換發為98│
│    │分院98年度抗字│        │            │          │年度執減更山字│
│    │第320 號聲明異│        │            │          │第97之1 號指揮│
│    │議案件        │        │            │          │書            │
├──┼───────┼────┼──────┼─────┼───────┤
│ 7  │臺灣高等法院高│有期徒刑│高雄地檢98年│95.9.9起至│編號1部份聲請 │
│    │雄分院98年度聲│1年4月  │度執減更山字│104.7.8止 │減刑          │
│    │減字第180 號聲│        │第97之2、3號│          │              │
│    │請減刑案件    │        │            │          │              │
│    │              │        │            │          │              │
├──┼───────┼────┼──────┼─────┼───────┤
│ 8  │高雄地院99年度│        │(1)高雄地檢98 93.1.9起至│註銷98年度執減│
│    │聲字第51號聲明│        │年度執減更山│104.7.8止 │更山字第97之3 │
│    │異議案件（對  │        │字第97之4 號│          │號指揮書，換發│
│    │高雄地檢98年  │        ├──────┼─────┤為98年度執減更│
│    │度執減更山字  │        │(2)高雄地檢98 95.9.9起至│山字第97之4 、│
│    │第97之2 號指揮│        │年度執減更山│104.7.8止 │5號 指揮書    │
│    │書聲明異議）  │        │字第97之5 號│          │              │
└──┴───────┴────┴──────┴─────┴───────┘